臺灣新北地方法院板橋簡易庭民事簡易判決
111年度板簡字第205號
原      告  洪佳琪  
被      告  黃仁忠  

被      告  A男      
兼   A
法定代理人  A男之祖母
被      告  B男      
兼   B
法定代理人  B男之父  
            B男之母  
被      告  C男      
兼   C
法定代理人  C男之父  
            C男之母  
上列當事人間請求侵權行為損害賠償事件，本院於中華民國111
年7月25日言詞辯論終結，判決如下：
    主      文
被告甲○○應給付原告新臺幣壹拾貳萬壹仟叁佰叁拾貳元，及自
民國一一一年五月三十一日起至清償日止，按週年利率百分之五
計算之利息。
被告A男、被告B男、被告C男應連帶給付原告新臺幣肆萬肆仟壹
佰柒拾壹元，及被告A男、被告B男自民國一一一年一月四日起；
被告C男自民國一一一年一月十日起，均至清償日止，按週年利
率百分之五計算之利息。
被告A男之祖母就第二項命被告A男給付部分，與被告A男連帶給
付之。
被告B男之父、被告B男之母就第二項命被告B男給付部分，與被
告B男連帶給付之。
被告C男之父、被告C男之母就第二項命被告C男給付部分，與被
告C男連帶給付之。
原告其餘之訴駁回。
前二項至五項所命之給付，如其中一被告已為給付，其他被告於
其給付範圍內，免給付義務。
訴訟費用新臺幣壹仟柒佰柒拾元，其中新臺幣壹仟貳佰玖拾捌元
由被告甲○○負擔，其中新臺幣肆佰柒拾貳元由被告A男、被告B男
、被告C男或被告A男、被告A男之祖母或被告B男、被告B男之父
、被告B男之母或被告C男、被告C男之父、被告C男之母連帶負擔
。
本判決第一項至第四項得假執行。　
    事實及理由
壹、程序部分
    按任何人不得於媒體、資訊或以其他公示方式揭示有關少年
    保護事件或少年刑事案件之記事或照片，使閱者由該項資料
    足以知悉其人為該保護事件受調查、審理之少年或該刑事案
    件之被告，少年事件處理法第83條第1項定有明文。又兒童
    及少年福利與權益保障法第69條第1項及第2項規定，除法律
    別有規定外，司法機關所製作必須公開之文書，亦不得揭露
    足以識別少年刑事案件及少年保護事件少年之身分資訊。查
    A男、B男、C男為少年保護事件之當事人，依前揭規定，本
    判決即不得揭露其身分識別之相關資訊。又若揭露A男、B男
    、C男之法定代理人將可推知A男、B男、C男之身分，故亦不
    予以揭露之。爰於本件判決將A男、B男、C男及其法定代理
    人之身分資訊均以代號表示之，先予敘明。
貳、實體方面
一、原告主張：
㈠、甲○○知悉真實姓名年籍不詳暱稱「承凱」、綽號「阿斌」、
    「蘭姐」、「阿傑」之成年人所屬詐欺集團係採以3人以上
    的分工模式，且以取得使用之人頭金融帳戶，作為取得詐騙
    款項，以掩飾詐騙所得之本質及實際去向，製造金流斷點，
    竟貪圖可從中分取的不法利益，於民國109年8月21日起加入
    暱稱「承凱」、「阿斌」、「蘭姐」、「阿傑」所組成具有
    持續性及牟利性詐欺集團犯罪組織，由被告甲○○擔任提款車
    手，而基於與「承凱」、「阿斌」、「蘭姐」、「阿傑」等
    人與其他詐欺集團不詳成員共同意圖為自己不法所有之加重
    詐欺、洗錢之犯意聯絡，並基於參與犯罪組織之犯意，先由
    其等所屬詐欺集團之不詳成員以假網購取消付款設定之詐騙
    方式對原告實行詐術，致其陷於錯誤，而於109年8月31日22
    時04分許、109年8月31日22時06分許分別匯款新臺幣（下同
    ）99,987元、21,345元至詐欺集團成員所指定之周思嘉所申
    設中國信託銀行帳戶第000000000000號帳戶（下稱系爭A帳
    戶），再由甲○○依「承凱」指示，先至指定地點捷運站置物
    箱內或向「阿斌」拿取人頭帳戶提款卡，嗣「承凱」告知提
    款卡密碼並指示提領金額，甲○○再持該人頭帳戶提款卡，於
    109年8月31日22時18分、22時19分許，在新北市○○區○○路0
    段000號（統一超商德玉店內）之自動櫃員機，提領100,000
    元、20,000元，共提領120,000元（不含手續費5元），提領
    贓款得逞，再將提領之款項分別攜至「承凱」指定之新店捷
    運站、臺北市○○區○○街000號附近之85度C飲料店，交給「蘭
    姐」、「阿傑」等詐欺集團成員以層轉上游，併以前開方式
    製造金流之斷點，致無從追查該等犯罪所得之去向，以掩飾
    該等犯罪所得之本質與去向，甲○○並可獲得每天2,000元之
    酬勞。
㈡、又A男、B男、C男同屬前開詐欺集團成員之一，分別擔任取薄
    車手、提款車手、收水等工作，共同基於與詐欺集團成員為
    自己不法所有之犯意聯絡，先由詐欺集團内不詳成員向原告
    聯繫，致原告陷於錯誤後，依詐欺集團之指示，於109年8月
    31日20時54分許、109年8月31日21時5分許分別匯入17,172
    元、26,999元，至中國信託商業銀行帳號000-000000000000
    號帳戶（下稱系爭B帳戶），並於109年8月31日20時58分許
    及109年8月31日21時11分至13分許，分別於新北市○○區○○路
    0段00號樹林山佳農會、新北市○○區○○街00巷0號統一超商慶
    斌門市各提領17,000元、27,000元，A男提領原告受騙之款
    項後，即將款項交予少年B男，並由B男上繳予C男，原告因
    此受有44,171元之損害。爰依民法第184條第1項、第2項及
    第185條、187條之規定請求被告等賠償並聲明：㈠、甲○○、A
    男、B男、C男應連帶給付原告165,503元，及自起訴狀繕本
    送達之翌日起至清償日止，按週年利率百分之五計算之利息
    ；㈡、A男之祖母就第1項命A男給付部分，與A男連帶給付之
    。㈢、B男之父、B男之母就第一項命B男給付部分，與B男連
    帶給付之；㈣、C男之父、C男之母就第一項命C男給付部分，
    與C男連帶給付之；㈤、前4項所命之給付，如其中一被告已
    為給付，其他被告於其給付範圍內，免給付義務。
二、被告方面：
㈠、甲○○則以：認為應全體被告平均賠償等語。
㈡、A男、B男、C男則均未於言詞辯論期日到場，亦未提出書狀作
    何聲明或陳述。
三、本件爭點：
㈠、甲○○、A男、B男、C男是否應負擔侵權行為損害賠償責任？　
    　
  　經查，甲○○於詐欺集團擔任取款車手，並提領原告受詐欺所
    匯之款項，致原告受有系爭損害等事實，業經本院刑事庭以
    110年度上訴字第850號刑事判決被告犯3人以上共同詐欺取
    財罪，有前開刑案判決在卷可考（見本院卷第25至43頁），
    甲○○亦不爭執應負侵權行為損害賠償責任，自堪認為真實；
    A男、B男、C男則於詐欺集團擔任取款車手，並提領原告受
    詐欺所匯之款項，致原告受有系爭損害等事實有本院110年
    度少護字第512號宣示筆錄在卷可考（見本院卷第45至51頁
    ），並經本院依職權調閱上開案件少年保護事件調查審理卷
    宗，堪認A男、B男、C男亦應負侵權行為損害賠償責任。
㈡、A男之祖母、B男之父母、C男之父母是否各應負連帶賠償責任
    ？
　　數人共同不法侵害他人之權利者，連帶負損害賠償責任；不
    能知其中孰為加害人者，亦同。造意人及幫助人，視為共同
    行為人；無行為能力人或限制行為能力人，不法侵害他人之
    權利者，以行為時有識別能力為限，與其法定代理人連帶負
    損害賠償責任。行為時無識別能力者，由其法定代理人負損
    害賠償責任，民法第185條、第187條第1項分別定有明文；
    又按不真正連帶債務，係數債務人基於不同之債務發生原因
    ，就同一內容之給付，對於同一債權人各負全部給付義務，
    因一債務人給付，他債務人即同免其責任。其各債務發生之
    原因既有不同，僅因相關法律關係偶然競合，致對同一債權
    人負同一內容之給付（最高法院92年度台上字第1540號判決
    ）。依前揭說明，A男於92年7月出生；B男於91年12月出生
    ；C男於91年10月出生，A男、B男、C男於109年8月為系爭侵
    權行為時為未滿20歲之限制行為能力人，A男之祖母於系爭
    侵權行為時為被告A男之監護人，B男之父母於系爭侵權行為
    時既為被告B男之法定代理人，C男之父母於系爭侵權行為時
    既為被告C男之法定代理人，各有其全戶戶籍資料查詢結果
    可稽（見限閱卷），揆諸前開規定自應依民法第187條第1項
    規定負連帶賠償責任，又A男、B男、C男並應依民法第185條
    第1項規定負連帶損害賠償。
㈢、各被告應給付之損害賠償額為若干？
　　按因故意或過失，不法侵害他人之權利者，負損害賠償責任
    ，民法第184條第1項前段定有明文。又共同侵權行為，於行
    為人相互之間固不以意思聯絡為必要，但行為人仍須有侵權
    之行為，且其行為與損害之間須有相當因果關係，始應同負
    侵權行為損害賠償責任（最高法院84年度台上字第798號判
    決）。查原告於109年8月31日22時04分許、109年8月31日22
    時06分許分別匯款99,987元、21,345元至詐欺集團成員所指
    定之周思嘉所申設之系爭A帳戶，甲○○再於109年8月31日22
    時18分、22時19分許，在新北市○○區○○路0段000號（統一超
    商德玉店內）之自動櫃員機，提領100,000元、20,000元，
    共提領120,000元之事實，有本院刑事庭110年度上訴字第85
    0號刑事判決在卷可考（見本院卷第25至43頁），從而，甲○
    ○應就121,332元（計算式：99,987元＋21,345元＝121,332元
    ）部分，依民法第184條第1項前段規定，負損害賠償責任；
    原告於109年8月31日20時54分許、109年8月31日21時5分許
    分別匯入17,172元、26,999元，至系爭B帳戶，並於109年8
    月31日20時58分許及109年8月31日21時11分至13分許，分別
    於新北市○○區○○路0段00號樹林山佳農會、新北市○○區○○街0
    0巷0號統一超商慶斌門市各提領17,000元、27,000元，A男
    、B男、C男負責擔任車手提領運送前開款項等事實，有本院
    110年度少護字第512號宣示筆錄（見本院卷第45至51頁）及
    本件相關少年保護事件調查審理卷宗（見另案卷）可考，從
    而，A男、B男、C男應就44,171元（計算式：17,172元＋26,9
    99元＝44,171元）部分，依民法第184條第1項前段規定，負
    損害賠償責任，至原告固主張甲○○、A男、B男、C男均為同
    一詐騙集團就原告主張之所有匯款損失均應負連帶侵權責任
    云云，惟如上開說明，共同侵權行為，於行為人相互之間固
    不以意思聯絡為必要，但行為人仍須有侵權之行為，且其行
    為與損害之間須有相當因果關係，始應同負侵權行為損害賠
    償責任，而原告遭甲○○領取之款項及匯款之系爭A帳戶與A男
    、B男、C男領取之款項、匯款之系爭B帳戶、提領地點顯不
    相同，自難認甲○○就A男、B男、C男所為侵權行為有相當因
    果關係，反之亦然，原告復未舉證證明甲○○與A男、B男、C
    男就原告所有匯款均有共同提領款項或其他分工行為，則原
    告主張甲○○與A男、B男、C男應就原告全部匯款負連帶侵權
    責任即屬無據。
四、末按給付無確定期限者，債務人於債權人得請求給付時，經
    其催告而未為給付，自受催告時起，負遲延責任。其經債權
    人起訴而送達訴狀，或依督促程序送達支付命令，或為其他
    相類之行為者，與催告有同一之效力；遲延之債務，以支付
    金錢為標的者，債權人得請求依法定利率計算之遲延利息；
    應付利息之債務，其利率未經約定，亦無法律可據者，週年
    利率為5％，民法第229條第2項、第233條第1項前段及第203
    條分別定有明文。查，原告所提民事起訴狀繕本於111年5月
    30日送達甲○○，有本院送達證書可稽（見本院卷第123頁）
    ，原告自得請求黃仁宗給付自該繕本送達翌日即111年5月31
    日起至清償日止，按週年利率5％計算之利息；原告所提民事
    起訴狀繕本於111年1月3日寄存送達A男之祖母戶籍地，有本
    院送達證書可稽（見本院卷第79頁），原告自得請求A男、A
    男之祖母給付自該繕本送達翌日即111年1月4日起至清償日
    止，按週年利率5％計算之利息；原告所提民事起訴狀繕本於
    111年1月3日送達B男之父母戶籍地，有本院送達證書可稽（
    見本院卷第87至89頁），原告自得請求B男、B男之父母給付
    自該繕本送達翌日即111年1月4日起至清償日止，按週年利
    率5％計算之利息；原告所提民事起訴狀繕本於110年12月30
    日寄存送達被告C男戶籍地之派出所，有本院送達證書可稽
    （見本院卷第91頁），依民事訴訟法第138條第2項，於111
    年1月9日生送達效力，原告自得請求被告C男、C男之父母給
    付自該繕本送達翌日即111年1月10日起至清償日止，按週年
    利率5％計算之利息。
五、綜上所述，原告依民法第184條第1項、第2項及第185條、18
    7條之規定，請求：㈠、甲○○應給付原告121,33元，及自111
    年5月31日起至清償日止，按週年利率百分之5計算之利息；
    ㈡、A男、B男、C男應連帶給付原告44,171元，及自A男B男均
    自111年1月4日起；C男自111年1月10日起，均至清償日止，
    按週年利率百分之5計算之利息；㈢、A男之祖母就第1項命被
    告A男給付部分，與被告A男連帶給付之；㈣、B男之父、B男
    之母就第1項命B男給付部分，與B男連帶給付之；㈤、C男之
    父、C男之母就第1項命被告C男給付部分，與C男連帶給付之
    ；㈥、前2項至5項所命之給付，如其中一被告已為給付，其
    他被告於其給付範圍內，免給付義務，為有理由，應予准許
    ；至原告逾此範圍之請求，為無理由，應予駁回。
七、本件勝訴部分，係就民事訴訟法第427條第1項訴訟適用簡易
    程序所為被告敗訴之判決，爰依同法第389條第1項第3款之
    規定，職權宣告假執行。
八、本件事證已臻明確，兩造其餘攻擊、防禦方法及所提證據，
    經核均與判決結果不生影響，爰不一一論列，併此敘明。
九、訴訟費用負擔之依據：民事訴訟法第79條。本件訴訟費用額
    ，依後附計算書確定如主文所示金額。
中　　華　　民　　國　　111  　年　　8　　月　　10　　日
                  臺灣新北地方法院板橋簡易庭
                               法  官  吳孟竹
      計    算    書
項        目          金      額（新臺幣）      備    註
第一審裁判費               1,770元
合        計               1,770元

備註：
其中1,298元由被告甲○○負擔，其中472元由被告A男、B男、C男
或被告A男、被告A男之祖母或被告B男、被告B男之父、被告B男
之母或被告C男、被告C男之父、被告C男之母連帶負擔。
上列為正本係照原本作成。
如不服本判決，應於送達後20日內，向本院提出上訴狀並表明上
訴理由，如於本判決宣示後送達前提起上訴者，應於判決送達後
20日內補提上訴理由書（須附繕本）。
如委任律師提起上訴者，應一併繳納上訴審裁判費。
中　　華　　民　　國　  111 　 年　　8　　月　　10　　日
                              書記官  李庭君